臺灣板橋地方法院刑事判決　　　　　　 95年度交訴字第122號
公　訴　人　臺灣板橋地方法院檢察署檢察官
被　　　告　乙○○
上列被告因公共危險案件，經檢察官提起公訴（九十五年度偵字
第一五０五九號），本院判決如下：
    主  文
乙○○無罪。
    理  由
一、本件公訴意旨略以：同案被告甲○○（業經本院判處有期徒
    刑五月，如易科罰金，以銀元三百元折算一日，緩刑二年確
    定）於民國九十四年九月二十一日上午九時九分許，騎乘車
    牌號碼Ｐ二五－一０一號重機車後載被害人劉惠靜，由臺北
    縣中和市○○路左轉板南路欲往中山路方向行駛，行經同縣
    市○○路四九二之八號前，原應注意車前狀況及號誌燈，隨
    時採取必要之安全措施，且依當時情形，並無不能注意之情
    事，竟疏未注意而貿然超速向前行駛，於前方機車緊急剎車
    後，猛拉剎車系統導致車輪鎖死繼而滑倒，遂與被告乙○○
    （其所涉過失致死部分，另由檢察官為不起訴處分確定）所
    駕駛自板南路五二０巷左轉板南路方向行駛，車牌號碼七Ｋ
    －六八二號特營大貨車發生碰撞，致被害人劉惠靜跌落地面
    後，遭被告乙○○所駕駛之前開特營大貨車輾過，詎被告乙
    ○○在肇事後，竟未停車予以察看及協助送醫急救，反而加
    速逃逸，被害人劉惠靜經民眾協助送醫後不治死亡，嗣經警
    依監視影像循線查獲被告乙○○，而悉上情，因認被告乙○
    ○涉犯刑法第一百八十五條之四肇事逃逸罪嫌等語。
二、公訴人認被告乙○○涉有上揭罪嫌，係以被告乙○○於警詢
    及偵查中之供述、同案被告甲○○於警詢及偵查中之供述、
    臺灣省臺北縣區車輛行車事故鑑定委員會鑑定意見書、道路
    交通事故調查報告表(一)、(二)、道路交通事故證明書、現場圖
    、肇事逃逸追查表、初步分析研判表、現場勘察報告、監視
    器錄影畫面及現場照片、亞東紀念醫院診斷證明書、相驗筆
    錄、相驗屍體證明書、驗斷書等資為其論據。
三、按犯罪事實應依證據認定之，無證據不得認定犯罪事實；又
    不能證明被告犯罪者，即應諭知無罪之判決，刑事訴訟法第
    一百五十四條第二項、第三百零一條第一項分別定有明文。
    次按認定不利於被告之事實，須依積極證據，苟積極證據不
    足為不利於被告事實之認定時，即應為有利於被告之認定，
    更不必有何有利之證據。又認定犯罪事實所憑之證據，雖不
    以直接證據為限，間接證據亦包括在內，然而無論直接或間
    接證據，其為訴訟上之證明，須達於通常一般人均不致有所
    懷疑，而得確信其為真實之程度，始得據為有罪之認定，最
    高法院三十年上字第八一六號及七十六年臺上字第四九八六
    號判例意旨可資參照。
四、訊據被告固坦承在前述時間，駕駛車牌號碼七Ｋ－六八二號
    特營大貨車行經上揭交岔路口一節不諱，惟堅決否認有何肇
    事逃逸犯行，辯稱：肇事機車並沒有碰到伊駕駛之大貨車，
    貨車輪胎沒有血跡反應，也沒有死者所穿衣服纖維反應，伊
    駕駛之大貨車重量約三十八噸，人若被貨車輾過，必會血肉
    模糊，但是死者送到亞東醫院，經過二十四小時後才死亡，
    顯示伊確實沒有碰到死者，也沒有輾過死者，何來肇事逃逸
    ？伊當時並不曉得後方有發生車禍，伊駕駛之大貨車有裝設
    兩個後視鏡，但只能看到左右後方，不能看到正後方等語。
    經查：
  (一)本件同案被告甲○○於九十四年九月二十一日上午九時九分
    許，騎乘車牌號碼Ｐ二五－一０一號普通重型機車搭載其女
    友即被害人劉惠靜，沿臺北縣中和巿板南路往中山路方向行
    駛，行經該路段與板南路五二０巷交岔路口時，竟疏未注意
    該交岔路口板南路雙向交通號誌均已轉換為紅燈，猶緊跟前
    方不詳機車闖紅燈超速直行，適被告乙○○駕駛車牌號碼七
    Ｋ－六八二號營業大貨車自板南路五二０巷左轉板南路行駛
    ，上揭不詳機車為閃避大貨車而緊急煞車，同案被告甲○○
    在後見狀亦猛拉剎車系統導致車輪鎖死，造成人車倒地且慣
    性向前滑行，被害人劉惠靜因而滑入被告乙○○駕駛之大貨
    車底盤下方並遭車輪輾過，受有左肺裂傷出血、脾臟裂傷出
    血、左腎裂傷出血、骨盆腔骨折併後腹腔出血、下肢多處脫
    皮撕裂傷、背部及上臂部多處撕裂傷等傷害，經送往亞東紀
    念醫院急救無效，仍因出血性休克、凝血病變，延至翌日上
    午九時四十分不治死亡等事實，除據被告乙○○於本院訊問
    時自承確在前述時間，駕駛車牌號碼七Ｋ－六八二號特營大
    貨車行經上揭交岔路口等情屬實外（見本院九十五年九月十
    九日準備程序筆錄），並經同案被告甲○○於警詢時供述明
    確（見臺灣板橋地方法院檢察署九十五年度他字第一一九號
    偵查卷第一四六頁至第一四八頁），且有亞東紀念醫院出具
    之甲種、乙種診斷證明書、道路交通事故現場圖、調查報告
    表(一)、(二)、臺灣省臺北縣區車輛行車事故鑑定委員會鑑定意
    見書各一件、臺北縣政府警察局中和分局現場勘察報告一份
    暨所附交通事故現場照片二十五張、肇事車輛暨勘察採證照
    片七十四張、被害人劉惠靜所穿著衣褲照片十五張、被害人
    劉惠靜受傷照片二十六張、交通事故現場監視錄影畫面翻拍
    照片十五張以及臺灣板橋地方法院檢察署驗斷書、勘驗筆錄
    、相驗屍體證明書各一件附卷可稽（見同上偵查卷第十五頁
    至第十六頁、第三五頁至第一二三頁、第一五五頁至第一五
    八頁及臺灣板橋地方法院檢察署九十四年度相字第一三０一
    號相驗卷宗第五四頁至第五九頁、第六一頁）。
  (二)至證人甲○○雖於本院審理時證稱：伊煞車不及，伊手卡到
    被告乙○○駕駛之大貨車右側後輪，就被渠車輛拖下去，伊
    騎乘之機車直接往側邊倒下去，並沒有往前滑行，劉惠靜則
    從伊後方往前彈出去等情，嗣又陳稱：因為伊前方有一輛機
    車擋住伊沒辦法過去，伊煞車就打滑等語（見本院九十六年
    五月二十三日審判筆錄）；再參以其於警詢時供稱：伊跟著
    前方機車行進，見該機車為閃避砂石車而緊急煞車，伊亦即
    煞車，但機車車輪打滑，隨即倒在地上並向前滑行些許，而
    劉惠靜從伊後方向前彈出，之後伊就感覺到左手遭該輛砂石
    車車輪輪邊擦撞過去等語（見同上偵查卷第一四七頁）；復
    衡諸同案被告甲○○倘係因手臂卡到大貨車車輪而遭大貨車
    車輪牽引始致倒地，則何以其所騎乘之機車本身未同被該牽
    引之力量併往前滑行，反而乘坐在機車後方之被害人劉惠靜
    卻逕往前彈飛出去？顯見自以同案被告甲○○於警詢時所陳
    ：伊緊急煞車以致機車車輪打滑，隨即倒在地上並向前滑行
    ，劉惠靜則從伊後方向前彈出一節，始與事實相符；是其嗣
    於本院審理時證稱：因伊手卡到貨車右側後輪，始被拖引倒
    地一節，不無誤會。
  (三)另被告乙○○辯稱：伊未輾過被害人劉惠靜，何來肇事逃逸
    云云。質之本件車禍發生後，旋經臺北縣政府警察局中和分
    局偵查隊針對肇事車輛採集相關跡證送請鑑定，惟僅採取二
    車輛車輪及車身上可疑為地板漆（膠）、紅色漆、漆片等證
    物，此有勘察採證同意書三份、證物清單四紙在卷可查（第
    一二六頁至第一三二頁），並未採得可疑為血液之跡證；再
    據前開現場勘察報告「、現場勘察情形」欄記載：檢視車
    牌號碼七Ｋ－六八二號營特大貨車及車牌號碼ＫＴ－一五號
    拖車右側未發現有明顯擦撞及血跡痕跡；右後車輪（按：勘
    察報告內文誤載為「左後車輪」，經對照該報告所附勘察採
    證照片編號十三至十七，確係就「右後車輪」進行測試）各
    以血液測試劑測試十處未有血跡反應等語，惟以上諸情僅得
    證明被告乙○○駕駛之大貨車及其後拖車車輪並未轉印有被
    害人劉惠靜之血跡，而該等車輛究竟有無輾過被害人劉惠靜
    一節，尚需綜合其他事證資以認定。而依前開現場勘察報告
    「、現場勘察情形」欄復載稱：檢視死者衣物於外褲發現
    有輪胎壓痕，與車牌號碼ＫＴ－一五號拖車輪胎胎紋相似等
    語，再觀諸該報告所附被害人劉惠靜所穿著褲子及被告駕駛
    之上揭大貨車車輪照片（見同上偵查卷第八九頁至第九十頁
    及第五三頁），該褲子臀部位置有明顯之輪胎痕跡，且該輪
    胎痕跡之形狀、寬距確與被告乙○○駕駛之上揭大貨車後掛
    之車牌號碼ＫＴ－一五號拖車右側最末車輪輪胎樣式相似，
    復參以被害人劉惠靜經送往亞東紀念醫院急救時，經診斷其
    受有骨盆腔骨折併後腹腔出血以及腹腔內多處臟器（包括脾
    臟、腎臟）破裂等傷害，核與其所穿著褲子上之輪胎痕跡位
    置相當，顯見該等傷勢應係遭被告乙○○駕駛之大貨車後掛
    之拖車右側最末車輪輾壓所致。是被告乙○○逕以其駕駛之
    大貨車車輪未沾有被害人劉惠靜之血跡等情而辯稱：伊未輾
    過被害人劉惠靜而肇事云云，尚屬無據。
  (四)惟被告乙○○復辯稱：伊不知道發生車禍，且自伊駕駛之大
    貨車後視鏡亦未看到機車倒地等語。而證人甲○○於本院審
    理時證述稱：伊沒有親眼看到被害人劉惠靜有無被輾過，但
    伊有聽到碰碰二聲，被害人劉惠靜本來往伊左前方摔出去，
    伊聽到碰碰二聲之後，渠又彈到伊之右前方，而碰碰二聲就
    在伊耳邊，所以聽得很清楚，當伊聽到碰碰二聲時，貨車還
    是正常左轉行進，沒有緊急煞車，現場也沒有人喊撞到人或
    出事了，都是看熱鬧的等語（見本院九十六年五月二十三日
    審判筆錄）。是依證人甲○○證述之情節，在渠聽到疑似大
    貨車輾壓過被害人劉惠靜之聲響「碰碰」二聲時，該大貨車
    並無任何煞車或減速之動作，且現場亦未有人高喊肇事或阻
    攔被告乙○○之情事，況以大貨車車體龐大、重量沈重，倘
    輾壓過異物或行經路面坑洞，亦有可能發出「碰碰」聲響，
    非必為輾壓人體所致，是被告乙○○辯稱：伊不知車禍發生
    等語，尚非不可採信。
五、綜上所述，本件依公訴人所舉各項證據方法，尚無法證明被
    告乙○○主觀上確已知悉其駕車肇事之事實，而使本院達於
    確信其涉犯肇事逃逸犯行之程度。此外，復查無其他積極證
    據足認被告乙○○有公訴意旨所指公共危險罪行，揆諸首揭
    說明，既不能證明被告乙○○犯罪，自應為無罪之諭知。
據上論斷，應依刑事訴訟法第三百零一條第一項，判決如主文。
本件經檢察官張瑞娟到庭執行職務。
中　　華　　民　　國　　96　　年　　6 　　月　　7 　　日
                  刑事第七庭審判長法　官  胡　堅　勤
                                  法　官　李　君　豪
                                  法　官　王　瑜　玲
上列正本證明與原本無異。
如不服本判決，應於判決送達後10日內向本院提出上訴狀（應附
繕本），上訴於臺灣高等法院。
中　　華　　民　　國　　96　　年　　6 　　月　　7 　　日
                                  書記官  陳  香  君
